臺灣板橋地方法院民事判決　　　　　　　93年度訴字第1095號
原　　　告　第一商業銀行股份有限公司
法定代理人　戊○○
訴訟代理人　乙○○
　　　　　　丁○○
被　　　告　周虞茜原名：周淑.
訴訟代理人　侯水深律師
　　　　　　張沐芝律師
上列當事人間請求返還消費借貸款事件，經本院於民國94年6 月
13日言詞辯論終結，判決如下：
    主  文
原告之訴駁回。
訴訟費用由原告負擔。
    事實及理由
一、原告起訴主張：(一)訴外人丙○○邀同被告周虞茜（原名周淑
    珍）為連帶保證人，於民國81年12月19日向原告借款新台幣
    （下同）150 萬元，雙方約定借款期限至96年1 月7 日止，
    利息按原告基本放款利率加1.75% 計付（即9.59%）， 並按
    月攤還本息，丙○○如未按期付息或到期不履行時，即喪失
    期限利益，視為全部到期，應償還全部本金及利息外，逾期
    在6 個月內者，按上開利率加付10% ；超過6 個月者，按上
    開利率加付20% 計算之違約金。詎丙○○自88年2 月6 日起
    即未依約履行，已喪失期限利益，其尚積欠原告本金、利息
    、違約金共1,047,477 元，被告既為連帶保證人，自應與丙
    ○○連帶清償責任。(二)被告雖辯稱上開借款借據上之簽名非
    其所簽云云，惟經核對被告於82年5 月17日在原告興雅分行
    開戶時留存之印鑑卡及93年1 月29日親書之申請書上簽名字
    跡顯然相同，足認在上開借據上被告簽名為真正，且被告與
    丙○○原係夫妻，被告擔任丙○○之連帶保證人亦與本國國
    人族性習慣不違，是被告抗辯顯不足採。爰依民法消費借貸
    及連帶保證之法律關係，訴請被告給付上開欠款及依約計付
    之利息、違約金等情。並聲明：被告應給付原告1,047,477
    元，及自88年2 月7 日起至清償日止，按年息9.59% 計算之
    利息，及自88年3 月8 日起至清償日止，逾期在6 個月內者
    ，按上開利率加付10% ；超過6 個月者，按上開利率加付20
    % 計算之違約金。
二、被告則以：(一)被告未曾同意擔任系爭借款債務之連帶保證人
    ，原告所舉借據上連帶保證人欄雖有被告「周淑珍」之名字
    ，但並非被告之簽名。系爭借據上「周淑珍」簽名及地址之
    筆跡，實與主債務人丙○○之筆跡雷同；其上對保欄「周淑
    珍」之簽名，亦非被告親簽，對保欄之地址、出生年月日、
    本籍、身分證統一編號上筆跡，經核亦與丙○○對保欄上筆
    跡相同，是原告應就借據被告簽名之真正負舉證責任。(二)被
    告雖於93年1 月29日書立申請書予原告，請求以15萬元作為
    免除連帶責任之條件，但被告之所以簽立該申請書，乃因原
    告之職員告知被告，如借據上被告簽名非被告所為，則顯然
    係丙○○所偽造，將追究丙○○之刑責等語，被告顧慮與丙
    ○○生有2 名子女，現由被告扶養中，倘丙○○因刑責入獄
    ，將對2 子女造成不利之心裡影響，為息事寧人，因而提出
    該和解條件，並非承認系爭借據上被告之簽名為真正。(三)原
    告固提出被告於82年5 月17日在其興雅分行開戶時留存印鑑
    卡，然被告否認曾在該分行為開戶，是該印鑑卡上被告簽名
    亦非真正。況將上開印鑑卡上被告簽名與系爭借據上被告簽
    名經以肉眼比對後發現，兩者運筆方式明顯不同，原告謂兩
    者相同，並無可採。(四)再原告所舉被告於80年12月2 日對保
    時留存之印鑑卡，被告亦否認曾前往辦理，且其上「周淑珍
    」簽名與系爭借據上簽名更顯不相同。甚者，該印鑑卡上印
    文與系爭借據上之印文，粗略比對後亦發現明顯不符，是上
    開印鑑卡及系爭借據上「周淑珍」之簽名，應各為不同之人
    所偽簽，原告疏於踐行對保手續，且未比對印文是否相符，
    予他人有可趁之機，應自負責任，原告請求被告連帶返還借
    款，並無理由等語資為抗辯。並聲明：原告之訴駁回。
三、按保證者，謂當事人約定一方於他方之債務人不履行債務時
    ，由其代負履行責任之契約，民法第739 條定有明文。而連
    帶保證為保證契約之一種，自應由雙方當事人就保證人願與
    主債務人負同一清償責任有意思之合致，始足成立；又按私
    文書應由舉證人證其真正，民事訴訟法第357 條前段復有明
    文。本件原告主張：被告為丙○○於80年12月18日向原告借
    款150 萬元之連帶保證人，就系爭借款債務被告應負連帶清
    償責任等事實，已為被告否認，而原告對上開事實，固據提
    借據１份為證，然被告亦否認系爭借據上「周淑珍」之簽名
    為真正，是原告自應對兩造就系爭借款成立連帶保證契約及
    系爭借據上被告簽名之真正負舉證責任。查：
（一）原告所舉之證人即系爭借據之對保人林光華於本院94年4
      月18日審理時雖到庭證稱：「我們的對保程序是借款人及
      保證人都要帶身分證正本到我們行裡來核對無誤之後，由
      本人親自在借據上簽名蓋章」、「（問：當時是否確實核
      對對保人與身分證是否相符？）是的」等語，但觀諸證人
      林光華證述其不知系爭借款之保證人有辦理印鑑卡等語，
      核與證人即於80年12月2 日替系爭借款保證人辦理印鑑卡
      之甲○○證稱：「（問：你辦理系爭印鑑卡之後有無告知
      對保承辦人？）一般會交給對保的承辦人員」等語並不相
      符，況被告亦否認曾於80年12月2 日前往辦理系爭印鑑卡
      ，且系爭借據與印鑑卡上「周淑珍」之簽名經本院比對後
      ，發現兩者字跡不甚相似等情，是證人林光華證述當時有
      核對系爭借據保證人之身份，並由本人親自在借據上簽名
      乙節是否為真，已非無疑，尚難遽採。
（二）經本院將系爭借據上「周淑珍」之簽名與被告不爭執本人
      簽名之文件（包括台北縣板橋戶政事務所印鑑登記申請書
      、台灣中小企業銀行士林分行開戶資料、當庭書寫字跡）
      ，送請法務部調查局鑑定結果，該局固認：該兩類簽名筆
      劃特徵極相似，研判高度可能出於同一人手筆等語，有該
      局94年5 月10日鑑定通知書1 紙在卷可稽。然丙○○嗣於
      本院94年5 月19日審理時到庭，經本院命其書寫「周淑珍
      」3 字20次後核對發現，丙○○所書寫之上開字跡自然流
      暢，且從整體觀之，該字跡與被告不爭執之「周淑珍」簽
      名，在結構佈局、態勢神韻上均有若干雷同之處。又本院
      經將上開字跡與系爭借據上「周淑珍」簽名字跡比對後，
      並發現兩者字跡就「周」、「淑」2 字，在筆序、起筆、
      收筆等書寫習慣，呈現高度相似度；就「珍」字之態勢神
      韻、筆順、連接處等細節，則幾乎相同。另參佐丙○○到
      庭後證稱：「（問：借據上面是否你太太的簽名字跡？）
      好像不是，可能是我代簽的」、「（問：為何能夠將被告
      的名字寫的如此流暢？）因為我通常會幫被告處理一些財
      務的事情，所以有時候會代替被告簽名」等語，足證系爭
      借據上「周淑珍」之簽名是否確出自被告手筆，顯有可疑
      ，尚難以上開鑑定報告結果，逕認原告主張為真實。
（三）綜上，原告所為上開舉證並不足以證明兩造間就系爭借款
      債務成立民法連帶保證之法律關係，其復未能另行舉證以
      實其說，是原告據而主張被告對系爭借款債務負連帶返還
      之責，自非有理。
四、從而，原告依民法消費借貸及連帶保證之法律關係，訴請被
    告給付1,047,477 元，及自88年2 月7 日起至清償日止，按
    年息9.59% 計算之利息，及自88年3 月8 日起至清償日止，
    逾期在6 個月內者，按上開利率加付10% ；超過6 個月者，
    按上開利率加付20% 計算之違約金，為無理由，應予駁回。
五、本案事證已臻明確，兩造其餘主張陳述及所提之證據，經審
    酌後，認與本件之爭點無涉，故不一一論述，附此敘明。
據上論結，本件原告之訴為無理由，依民事訴訟法第78條，判決
如主文。
中　　華　　民　　國　　94　　年　　6 　　月　　30　　日
                  民事第二庭    法　官　古秋菊
以上正本係照原本作成
如對本判決上訴，須於判決送達後20日內向本院提出上訴狀
中　　華　　民　　國　　94　　年　　6 　　月　　30　　日
                            書記官　古秀珍
